【裁判字號】    97,訴,3506
【裁判日期】    970930
【裁判案由】    毒品危害防制條例
【裁判全文】
臺灣板橋地方法院刑事判決              97年度訴字第3506號
公  訴  人  臺灣板橋地方法院檢察署檢察官
被      告  甲○○
上列被告因違反毒品危害防制條例案件，經檢察官提起公訴（97
年度毒偵字第5190號），本院於準備程序進行中，被告就被訴之
事實為有罪之陳述，經告知被告簡式審判程序之旨，並聽取當事
人之意見後，裁定進行簡式審判程序，判決如下：
    主  文
甲○○施用第一級毒品，累犯，處有期徒刑壹年。扣案之第二級
毒品甲基安非他命壹包（驗餘淨重捌點伍玖捌捌公克），其毒品
部分，沒收銷燬之，其包裝袋壹個暨分裝鏟壹支，均沒收。
    事  實
一、甲○○有賭博案件等前科，其前於民國90年間因施用毒品案
    件，經本院於同年4 月1 日以90年度毒聲字第1456號裁定送
    勒戒處所觀察、勒戒後，認無繼續施用毒品傾向，於同年9
    月27日釋放，於同年10月9 日執行期滿，經臺灣板橋地方法
    院檢察署檢察官於同年9 月28日以90年度毒偵緝字第684 號
    、第685 號、第686 號為不起訴處分確定，又於91年間因施
    用毒品案件，經本院於91年10月18日以91年度毒聲字第3491
    號裁定送勒戒處所觀察、勒戒後，亦認無繼續施用毒品傾向
    ，於92年2 月17日釋放，於92年2 月25日執行期滿，經同署
    檢察官於92年2 月19日以92年度毒偵緝字第69號為不起訴處
    分確定，另於92年間因違反毒品危害防制條持有毒品罪，經
    本院於94年1 月12日以93年度訴字1021號判處有期徒刑10月
    ，經臺灣高等法院於94年10月9 日以94年度上訴字第744 號
    駁回上訴確定，繼於92年間因違反毒品危害防制條例施用毒
    品案件，經本院於93年11月29日以93年度訴字100 號判處有
    期徒刑1 年6 月，經臺灣高等法院於94年4 月21日以94年度
    上訴字第471 號撤銷原判決，改判處有期徒刑2 年4 月，於
    94年10月11日確定，再於94年間因詐欺案件，經本院於94年
    11月30日以94年度簡字第6074號判處有期徒刑2 月，於95年
    2 月3 日確定，嗣前開各罪均經減刑，並合併定應執行有期
    徒刑1 年6 月又15日，於97年2 月15日因縮短刑期執行完畢
    。詎其不知悛悔，竟基於施用第一級毒品海洛因及第二級毒
    品甲基安非他命（起訴書誤載為安非他命）等犯意，於97年
    6 月10日凌晨某時，在臺北縣三重市○○街姓名、年籍不詳
    、綽號「阿龍」其成年友人車上，將前述2 種毒品混合置於
    玻璃球吸食器內加熱，以吸取其濃煙之方式，施用上開毒品
    1 次後，將該吸食器丟棄，旋於同日中午12時40分許，在臺
    北縣新莊市○○路130 號2 樓，為警查獲，並扣得其所有，
    且係供其施用之第二級毒品甲基安非他命1 包（毛重8.989
    公克，驗餘淨重8.5988公克，起訴書誤載為驗餘淨重8.599
    公克）及分裝鏟1 支。
二、案經臺北縣政府警察局新莊分局報請臺灣板橋地方法院檢察
    署檢察官偵查起訴。
    理  由
一、程序部分：按除被告所犯為死刑、無期徒刑、最輕本刑為三
    年以上有期徒刑之罪或高等法院管轄第一審案件者外，於第
    一次審判期日前之準備程序進行中，被告先就被訴事實為有
    罪之陳述時，審判長得告知被告簡式審判程序之旨，並聽取
    當事人、代理人、辯護人及輔佐人之意見後，裁定進行簡式
    審判程序，刑事訴訟法第273 條之1 第1 項定有明文。經核
    ，本件被告甲○○所犯係死刑、無期徒刑、最輕本刑為三年
    以上有期徒刑以外之罪，其於準備程序中就被訴事實為有罪
    之陳述，經法官告知簡式審判程序之旨，並聽取公訴人、被
    告之意見後，本院爰依首揭規定，合議裁定由受命法官獨任
    進行簡式審判程序，合先敘明。
二、訊據被告於警詢及本院審理時均坦承前揭犯罪事實不諱，又
    其於為警查獲後，於同日下午6 時5 分許，經採集其尿液檢
    體，送由臺灣檢驗科技股份有限公司以酵素免疫分析法初步
    檢驗，呈鴉片類及安非他命類陽性反應，復經氣相層析質譜
    儀法確認，亦有嗎啡（47802ng/ml）、可待因（6351ng/ml
    ）、安非他命（4264ng/ml） 、甲基安非他命（27143ng/ml
    ）等陽性反應，有該公司97年6 月26日濫用藥物尿液檢驗報
    告附卷得佐；另扣案之白色偏棕透明結晶1 袋，經送交通部
    民用航空局航空醫務中心鑑定，認其實稱毛重8.989 公克，
    淨重8.599 公克，取樣0.0002公克，驗餘淨重8.5988公克，
    檢出甲基安非他命成分，有該醫務中心97年6 月18日航藥鑑
    字第0973154 號毒品鑑定書附卷可證。按海洛因經注射或吸
    入人體後，約百分之80於24小時內自尿中排出，一般而言，
    尿液中能否驗出嗎啡陽性反應與其投與量、投與途徑、採尿
    時間、個人體質及檢測方法之靈敏度有關，國外曾有文獻報
    導注射6 毫克之海洛因鹽酸鹽，其代謝物嗎啡之平均可檢出
    時限約為26小時，業經行政院衛生署藥物食品檢驗局於81年
    9 月8 日以藥檢1 字第8114885 號函述綦詳；又甲基安非他
    命經口服投與後約百分之70於24小時內自尿中排出，約百分
    之90於96小時內自尿中排出，由於甲基安非他命成分之檢出
    與其投與方式、投與量、個人體質、採尿時間與檢測儀器之
    精密度等諸多因素有關，因此僅憑尿液中呈甲基安非他命陽
    性反應，並無法確實推算吸食時間距採集時間之長短，惟依
    上述資料推斷，最長可能不會超過4 日，亦有行政院衛生署
    藥物食品檢驗局81年2 月8 日（81）藥檢1 字第001156號函
    可按。查目前之尿液檢體毒品反應鑑驗方法，以氣相層析質
    譜儀法最為精確，並可排除服用藥物導致毒品偽陽性反應之
    可能性，再參諸海洛因係嗎啡經化學合成之半人工合成品，
    其毒性倍於嗎啡，其施打或吸食後，經人體代謝作用而分解
    成毒性較低之嗎啡，而於尿液中被檢測出，故吸食或施打海
    洛因或嗎啡在尿液中均以嗎啡形態被檢測出，此為本院職務
    上已知之事實，並經行政院衛生署藥物食品檢驗局上揭函文
    敘明無誤，且觀以目前一般常見施用之第一級毒品為海洛因
    ，甚少或甚至未見有施用鴉片或嗎啡者，足徵被告施用之第
    一級毒品應為海洛因，堪為認定。茲本件被告尿液檢體經以
    氣相層析質譜儀法確認，鑑出被告尿液確有嗎啡及甲基安非
    他命等陽性反應，是可確信被告於採集尿液檢體前約分別於
    26小時、96小時內扣除為警查獲後被告不可能施用毒品期間
    內之某時，確曾施用第一級毒品海洛因及第二級毒品甲基安
    非他命。承上所述，被告之前揭自白，應合於事實。
三、按施用第一、二級毒品為犯罪行為，毒品危害防制條例第10
    條定有處罰明文。故施用第一、二級毒品者，依前揭規定本
    應科以刑罰。惟基於刑事政策，對合於一定條件之施用者，
    則依同條例第20條、第23條之規定，施以觀察、勒戒及強制
    戒治之保安處分。同條例於92年7 月9 日修正公布，自93年
    1 月9 日施行，其中第20條、第23條將施用毒品之刑事處遇
    程序，區分為「初犯」及「5 年內再犯」、「5 年後再犯」
    。依其立法理由之說明：「初犯」，經觀察、勒戒或強制戒
    治後，應為不起訴處分或不付審理之裁定；經觀察、勒戒或
    強制戒治執行完畢釋放後，「5 年內再犯」者，因其再犯率
    甚高，原實施之觀察、勒戒及強制戒治既已無法收其實效，
    爰依法追訴或裁定交付審理。至於經觀察、勒戒或強制戒治
    執行完畢釋放後，「5 年後再犯」者，前所實施之觀察、勒
    戒或強制戒治已足以遮斷其施用毒品之毒癮，為期自新及協
    助其斷除毒癮，仍適用「初犯」規定，先經觀察、勒戒或強
    制戒治之程序。從而，依修正後之規定，僅限於「初犯」及
    「五年後再犯」2 種情形，始應先經觀察、勒戒或強制戒治
    程序。倘被告於5 年內已再犯，經依法追訴處罰，縱其第3
    次（或第3 次以上）再度施用毒品之時間，在初犯經觀察、
    勒戒或強制戒治執行完畢釋放5 年以後，已不合於「5 年後
    再犯」之規定，且因已於「5 年內再犯」，顯見其再犯率甚
    高，原實施觀察、勒戒或強制戒治，已無法收其實效，即應
    依該條例第10條處罰，最高法院95年第7 次刑事庭會議決議
    可資參照。查本件被告於90年間因施用毒品案件，經本院於
    同年4 月1 日以90年度毒聲字第1456號裁定送勒戒處所觀察
    、勒戒後，認無繼續施用毒品傾向，於同年9 月27日釋放，
    於同年10月9 日執行期滿，經臺灣板橋地方法院檢察署檢察
    官於同年9 月28日以90年度毒偵緝字第684 號、第685 號、
    第686 號為不起訴處分確定，又於91年間因施用毒品案件，
    經本院於91年10月18日以91年度毒聲字第3491號裁定送勒戒
    處所觀察、勒戒後，亦認無繼續施用毒品傾向，於92年2 月
    17日釋放，於92年2 月25日執行期滿，經同署檢察官於92年
    2 月19日以92年度毒偵緝字第69號為不起訴處分確定，另於
    92年間因違反毒品危害防制條例施用毒品案件，經本院於93
    年11月29日以93年度訴字100 號判處有期徒刑1 年6 月，經
    臺灣高等法院於94年4 月21日以94年度上訴字第471 號撤銷
    原判決，改判處有期徒刑2 年4 月，於94年10月11日確定，
    有臺灣高等法院被告前案紀錄表在卷可徵，是本件應逕對被
    告究以刑責。綜上所見，被告施用前述毒品之犯行，事證業
    臻明確，均堪認定，應依法論科。
四、核被告施用第一級毒品海洛因之行為，係犯毒品危害防制條
    例第10條第1 項之施用第一級毒品罪；又其施用第二級毒品
    甲基安非他命之行為，則犯同條第2 項之施用第二級毒品罪
    。其施用第一級毒品海洛因之行為，衡情，亦應有持有該毒
    品，惟此持有之低度行為，當與其持有第二級毒品甲基安非
    他命之行為，各為其施用上開毒品之高度行為所吸收，均不
    另論罪。其係以一行為同時觸犯前述2 罪名，故為想像競合
    犯，應依刑法55條前段規定，從一情節較重之施用第一級毒
    品罪處斷，起訴書認係基於各別犯意，且行為互殊，應分論
    併罰，尚有未洽。查被告於92年間因違反毒品危害防制條持
    有毒品罪，經本院於94年1 月12日以93年度訴字1021號判處
    有期徒刑10月，經臺灣高等法院於94年10月9 日以94年度上
    訴字第744 號駁回上訴確定，又於92年間因違反毒品危害防
    制條例施用毒品案件，經本院於93年11月29日以93年度訴字
    100 號判處有期徒刑1 年6 月，經臺灣高等法院於94年4 月
    21日以94年度上訴字第471 號撤銷原判決，改判處有期徒刑
    2 年4 月，於94年10月11日確定，另於94年間因詐欺案件，
    經本院於94年11月30日以94年度簡字第6074號判處有期徒刑
    2 月，於95年2 月3 日確定，嗣前開各罪均經減刑，並合併
    定應執行有期徒刑1 年6 月又15日，於97年2 月15日因縮短
    刑期執行完畢，有上開被告前案紀錄表在卷可徵，其於徒刑
    執行完畢後，5 年以內再犯本件有期徒刑以上之罪，為累犯
    ，應依刑法第47條第1 項規定，加重其刑。本件執行公訴檢
    察官具體求刑有期徒刑1 年6 月，本院審酌其於受觀察、勒
    戒後，猶另萌施用毒品之犯意，再犯本罪，顯見其戒除毒癮
    之意志薄弱，且未衷心悛悔，漠視法令之禁制，恣意濫用藥
    品，其行為甚為可訾，及施用毒品祗係戕害其自己身心，並
    無加害他人，兼衡其本件施用毒品種類、次數、尿液檢體顯
    示之毒品反應甚高、犯罪動機、目的、手段、犯後態度等一
    切情狀，認以量處如主文所示之刑為當。至扣案之第二級毒
    品甲基安非他命1 包（驗餘淨重8.5988公克）及分裝鏟1 支
    ，均為被告所有，且係供其犯本件之罪所用等情，業據被告
    供承在卷，是其毒品部分，應依毒品危害防制條例第18條第
    1 項前段規定，沒收銷燬之，其包裝袋暨前述分裝鏟1 支，
    則應併依刑法第38條第1 項第2 款規定，諭知沒收之宣告。
據上論斷，應依刑事訴訟法第273 條之1 第1 項、第299 條第1
項前段，毒品危害防制條例第10條第1 項、第2 項、第18條第1
項前段，刑法第11條前段、第55條、第47條第1 項、第38條第1
項第2 款，判決如主文。
本案經檢察官黃佳權到庭執行職務。
中    華    民    國    97    年    9     月    30    日
                    刑事第一庭  法  官  朱敏賢
上列正本證明與原本無異。
如不服本判決，應於送達後十日內敘明上訴理由，向本院提出上
訴狀。
                                書記官  李郁禎
中    華    民    國    97    年    9     月    30    日
附錄本案論罪科刑法條：
毒品危害防制條例第10條：
施用第一級毒品者，處六月以上五年以下有期徒刑。
施用第二級毒品者，處三年以下有期徒刑。


司法院資訊處製作；財團法人民間司法改革基金會備份。
